最高法院刑事判決　　　　　　　九十四年度台非字第二八一號
　　上　訴　人　最高法院檢察署檢察總長
　　被　　　告　甲○○
　　　　　　　　　　　　號（現另案在監執行中）
上列上訴人因被告違反毒品危害防制條例案件，對於台灣桃園地
方法院中華民國九十四年七月七日第一審確定判決（九十四年度
簡字第二四五號，起訴案號：台灣桃園地方法院檢察署九十三年
度毒偵字第四六三四號），認為違法，提起非常上訴，本院判決
如下：
    主  文
原判決關於違背法令部分撤銷。
    理  由
非常上訴理由稱：「按前未曾受有期徒刑以上刑之宣告，而受二
年以下有期徒刑、拘役或罰金之宣告者，始得宣告緩刑，刑法第
七十四條（第一款）有明文規定。因此在判決前已受有期徒刑以
上刑之宣告確定者，即不合於緩刑條件（最高法院五十四年台非
字第一四八號判例參照）。本件被告甲○○前因竊盜案件，經台
灣桃園地方法院於民國九十四年一月三十一日以九十四年度簡字
第一八號（刑事簡易判決）判處有期徒刑六月，並於同年三月十
一日確定，有該案判決書及刑案資料查註紀錄表可稽。乃原判決
以被告犯本件毒品危害防制條例案件，於九十四年七月七日判處
被告有期徒刑六月時，對於此項應依職權調查之事項未予調查，
竟併諭知緩刑三年；其宣告緩刑係在被告上開受有期徒刑以上刑
之宣告確定五年以內，依上開說明其諭知緩刑，自有適用法則不
當之違背法令。案經確定，爰依刑事訴訟法第四百四十一條、第
四百四十三條規定提起非常上訴，以資糾正」等語。
本院按：（一）被告受二年以下有期徒刑、拘役或罰金之宣告，
認以暫不執行為適當，而得宣告緩刑者，以該被告前此未曾受有
期徒刑以上刑之宣告，或前受有期徒刑以上刑之宣告，執行完畢
或赦免後，五年以內未曾受有期徒刑以上刑之宣告為要件，刑法
第七十四條定有明文；此所謂受有期徒刑以上刑之宣告者，係指
凡在後案判決前已經另受有期徒刑以上刑之宣告確定者，即不合
於緩刑之條件，至於前之宣告刑已否執行，及其犯罪時間之或前
或後，在所不問，祇要前已受有期徒刑以上刑之宣告確定，即不
得於後案宣告緩刑。又刑事訴訟法第三百七十九條第十款所規定
之「依本法應於審判期日調查之證據，而未予調查」，如致適用
法令違誤，而顯然於判決有影響者，該確定判決即屬判決違背法
令，應有同法第四百四十七條第一項第一款規定之適用，業經司
法院大法官會議作成釋字第一八一號解釋在案；倘非常上訴意旨
指摘被告曾因犯罪受有期徒刑以上刑之宣告，有其前科資料或案
件可稽，依法不得予以宣告緩刑，確定判決竟予諭知緩刑為違背
法令時，因被告曾否受有期徒刑以上刑之宣告，乃得否適用刑法
第七十四條規定宣告緩刑之前提基礎事實，自具備其調查之必要
性，而屬上開「應於審判期日調查之證據」範疇，依刑事訴訟法
第四百四十五條第二項準用同法第三百九十四條之規定，非常上
訴審均應就此依職權調查裁判之。（二）本件被告甲○○前因竊
盜案件，經台灣桃園地方法院於九十四年一月三十一日以九十四
年度簡字第一八號刑事簡易判決判處有期徒刑六月，如易科罰金
，以三百元折算一日，並於同年三月十一日確定，有台灣高等法
院被告全國前案紀錄表一紙附卷為憑（見台灣桃園地方法院九十
四年度簡字第二四五號卷第四頁）。嗣被告另於九十四年七月七
日，因本件違反毒品危害防制條例案件，經台灣桃園地方法院以
九十四年度簡字第二四五號刑事簡易判決，論被告以連續施用第
二級毒品罪，判處有期徒刑六月，如易科罰金，以三百元折算一
日，並諭知緩刑三年，緩刑（期間）付保護管束，因未上訴第二
審，案經於九十四年八月十六日已確定。則台灣桃園地方法院於
九十四年七月七日判決時，被告之前已受上揭九十四年度簡字第
一八號刑事簡易判決宣告有期徒刑六月確定，依前開說明自不得
宣告緩刑，原審對此已受有期徒刑之宣告確定而屬應於審判期日
調查之證據，疏未調查，誤認被告未曾受有期徒刑以上刑之宣告
，致仍適用刑法第七十四條第一款之規定，併予宣告緩刑三年（
緩刑<期間>付保護管束），自屬判決違背法令。案經確定，非常
上訴意旨執以指摘，洵有理由。惟原判決尚非不利於被告，應由
本院僅將原判決關於宣告緩刑違背法令之部分撤銷，以資糾正。
據上論結，應依刑事訴訟法第四百四十七條第一項第一款前段，
判決如主文。
中　　華　　民　　國　九十四　年　 十二 　月　 十五 　日
                      最高法院刑事第七庭
                          審判長法官  呂　潮　澤
                                法官  吳　昆　仁
                                法官  孫　增　同
                                法官  趙　文　淵
                                法官  吳　　　燦
      本件正本證明與原本無異
                                      書  記  官
中　　華　　民　　國　九十四　年　 十二 　月　 十九 　日
                                                      Ｅ
